臺灣臺中地方法院刑事判決　　　　　　 96年度交易字第302號
公　訴　人　臺灣臺中地方法院檢察署
被　　　告　甲○○
上列被告因公共危險案件，經檢察官聲請簡易判決處刑（九十六
年度撤緩偵字第九九號），本院豐原簡易庭認為不宜以簡易判決
處刑（九十六年度豐交簡字第二五一號），移送本院刑事庭，適
用通常程序審理，判決如下：
    主    文
甲○○服用酒類，不能安全駕駛動力交通工具而駕駛，處有期徒
刑月，如易科罰金，以銀元佰元即新臺幣玖佰元折算壹日。
減為有期徒刑壹月又拾伍日，如易科罰金，以銀元佰元即新臺
幣玖佰元折算壹日。
    事  實
一、甲○○明知其於民國九十五年五月二十六日早上某時許，在
    其位於臺中縣東勢鎮○○街西新巷八九之三二號住處內飲酒
    ，已因飲酒過量而有輕度酩酊、說話含糊、腳步不穩、噁心
    、多辯等酒醉症狀，已達不能安全駕駛動力交通工具之狀況
    ，仍於同日十一時許，駕駛車牌號碼二Ｑ－四八二五號自用
    小貨車外出行駛於路上，於同日十二時十一分許，駕駛上開
    自小貨車行經國道四號高速公路西向十六公里一百公尺處，
    因其違規任意將上開自用小客車停放於路肩，為巡邏之員警
    加以盤查後，並於同日十二時十一分許對甲○○進行酒精含
    量測試，結果其吐氣所含酒精成份已達每公升零點七四毫克
    。
二、案經國道公路警察局第三警察隊報請臺灣臺中地方法院檢察
    署檢察官聲請簡易判決處刑，本院豐原簡易庭認為不宜以簡
    易判決處刑，改依通常程序審判。
    理  由
一、上開事實，業據被告甲○○於本院審理時坦承不諱，核與證
    人即查獲警員陳志賢於本院審理時證述查獲被告酒醉駕車之
    情節大致相符（見本院卷第四一頁、第四二頁），而被告於
    為警查獲當時，經測試呼氣酒精濃度高達每公升零點七四毫
    克等情，有酒精濃度測試值及測試觀察記錄表各一紙在卷可
    徵，又其呼氣酒精濃度換算成血液中酒精濃度約為一四八Ｍ
    Ｇ／ＤＬ，依卷附「呼出氣體內含酒精濃度與血液中酒精濃
    度及呈現症狀之關係表」所示，被告當時已呈現輕度酩酊、
    說話含糊、腳步不穩、噁心、多辯等酒醉症狀，而飲酒後呼
    氣酒精濃度超過每公升零點五五毫克時，其肇事率約為正常
    人之十倍以上，此有卷附中央警察大學交通系暨交通管理研
    究所蔡中志教授所製之酒精濃度與肇事率之關係對照表可參
    ，是被告確已酒醉達於不能安全駕駛動力交通工具之程度，
    本件事證明確，被告犯行實堪認定。
二、被告行為後，刑法及刑法施行法業於九十四年二月二日經總
    統以華總一義字第○九四○○○一四九○一號令修正公布，
    並於九十五年七月一日施行。按行為後法律有變更者，適用
    行為時之法律，但行為後之法律有利於行為人者，適用最有
    利於行為人之法律，現行刑法第二條第一項定有明文。此條
    規定乃與刑法第一條罪刑法定主義契合，而貫徹法律禁止溯
    及既往原則，係規範行為後法律變更所生新舊法律比較適用
    之準據法，是刑法第二條本身雖經修正，但刑法第二條既屬
    適用法律之準據法，本身尚無比較新舊法之問題，應一律適
    用裁判時之現行刑法第二條規定以決定適用之刑罰法律，先
    予辨明。又以本次刑法修正之比較新舊法，應就罪刑有關之
    共犯、未遂犯、想像競合犯、牽連犯、連續犯、結合犯，以
    及累犯加重、自首減輕暨其他法定加減原因（如身分加減）
    與加減例等一切情形，本於統一性及整體性原則，綜其全部
    罪刑之結果而為比較（最高法院九十五年五月二十三日九十
    五年度第八次刑庭會議決議參照）。茲就本件新舊法比較結
    果說明如下：
  (一)修正後刑法第三十三條第五款規定「罰金：新臺幣一千元以
    上，以百元計算之。」，與修正前刑法第三十三條第五款規
    定「罰金：一元以上。」不同。比較新舊法結果，以舊法較
    有利於行為人，新法並無對被告較為有利之情形，故依刑法
    第二條第一項前段規定，本案關於刑法第一百八十五條之三
    之法定刑罰金部分，自應適用行為時之法律即修正前刑法第
    三十三條第五款規定決定其罰金部分之法定刑。
  (二)又被告行為後，罰金罰鍰提高標準條例第二條業已刪除，而
    刑法第四十一條第一項前段關於易科罰金之折算標準已由舊
    法之銀元一百元、二百元、三百元修正為新臺幣一千元、二
    千元、三千元，因屬科刑規範事項之變更，其折算標準為裁
    判時所應諭知，自有就新舊法規定比較之必要，經比較新舊
    法結果，被告行為後之新法並未較有利於被告，是依刑法第
    二條第一項前段之規定，本件應適用被告行為時之舊法即依
    修正前刑法第四十一條第一項前段、修正前罰金罰鍰提高標
    準條例第二條之規定，諭知以銀元三百元折算一日為易科罰
    金之折算標準，並依上開規定諭知易科罰金之折算標準。
  (三)綜合上述修正前後刑法第三十三條第五款及第四十一條第一
    項前段適用情形綜合比較結果，修正後刑法之規定並非較有
    利於被告，參酌修正後刑法第二條第一項前段、但書規定之
    「從舊從輕」原則，本案應適用修正前刑法及修正前罰金罰
    鍰提高標準條例第二條、現行法規所定貨幣單位折算新臺幣
    條例第二條為法條適用之依據。
三、核被告甲○○所為，係犯刑法第一百八十五條之三之服用酒
    類，不能安全駕駛動力交通工具而駕駛罪。爰審酌被告素行
    ，無視政府法令之宣導及社會大眾生命、財產之安全，執意
    酒後駕車，態度輕忽，惟幸未造成重大損害及其犯罪後態度
    等一切情狀，量處如主文所示之刑，並諭知易科罰金之折算
    標準。又被告犯罪時間在中華民國九十六年四月二十四日以
    前，合於中華民國九十六年罪犯減刑條例第二條第一項第三
    款所定減刑條件，應依法減輕其宣告刑二分之一，並諭知易
    科罰金之折算標準。
據上論斷，應依刑事訴訟法第四百五十二條、第二百九十九條第
一項前段，刑法第二條第一項前段、第一百八十五條之三、（修
正前）第三十三條第五款、（修正前）第四十一條第一項前段，
修正前罰金罰鍰提高標準條例第二條、現行法規所定貨幣單位折
算新臺幣條例第二條，中華民國九十六年罪犯減刑條例第二條第
一項第三款、第七條、第九條，判決如主文。
本案經檢察官陳俊茂到庭執行職務。
中　　華　　民　　國　　96　　年　　10　　月　　11　　日
                  交通法庭      法  官  余德正
以上正本證明與原本無異。
如不服本判決，應於收送達後10日內向本院提出上訴書狀（應敘
述具體理由並附繕本）。
上訴書狀如未敘述理由，應於上訴期間屆滿後20日內補提理由書
於本院。
                                書記官  廖日晟
中　　華　　民　　國　　96　　年　　10　　月　　11　　日
附錄論罪科刑法條
刑法第185條之3
服用毒品、麻醉藥品、酒類或其他相類之物，不能安全駕駛動力
交通工具而駕駛者，處一年以下有期徒刑、拘役或三萬元以下罰
金。
